【裁判字號】    97,消債抗,74
【裁判日期】    970910
【裁判案由】    聲請更生程序
【裁判全文】
臺灣高雄地方法院民事裁定            97年度消債抗字第74號
抗  告  人  甲○○
                      送達代收.
上列抗告人因消費者債務清理條例聲請保全處分事件，對於中華
民國97年6 月20日本院97年度審消債更字第400 號裁定提起抗告
，本院裁定如下：
    主  文
抗告駁回。
抗告程序費用新臺幣壹仟元由抗告人負擔。
    理  由
一、本件抗告意旨略以：原審裁定未詳加審酌抗告人是否有不可
    歸責於己之事由，亦未給抗告人陳明之機會，即遽爾判斷抗
    告人並無不能清償債務之情事，顯然違反消費者債務清理條
    例第8、9條之規定，為此請求廢棄原裁定等語。
二、按債務人不能清償債務或有不能清償之虞者，得依本條例所
    定更生程序，清理其債務；債務人對於金融機構因消費借貸
    、自用住宅借款、信用卡或現金卡契約而負債務，在聲請更
    生或清算前，應提出債權人清冊，以書面向最大債權金融機
    構請求協商債務清償方案並表明共同協商之意旨；債務人與
    金融機構協商成立者，不得聲請更生或清算，但因不可歸責
    於己之事由，致履行顯有重大困難者，不在此限；本條例施
    行前，債務人依金融主管機關協調成立之中華民國銀行公會
    會員辦理消費金融案件無擔保債務協商機制與金融機構成立
    之協商，準用前項之規定，消費者債務清理條例第3 條、第
    151 條第1 項、第5 項、第6 項分別定有明文，則聲請依該
    條例所定更生程序清理債務，自以不能清償債務或有不能清
    償之虞為前提，如無不能清償債務之情形，亦無不能清償之
    虞，即使前曾與債權金融機構請求協商債務清償方案，並協
    商成立，而後因故未能履行原協商條件，因其尚有清償債務
    之能力，仍不得聲請更生清理。
三、經查，抗告人於民國95年5 月8 日向最大債權金融機構日盛
    國際商業銀行股份有限公司（下稱日盛銀行）申請金融機構
    之無擔保債務協商，自95年5 月起分80期，利率0 ％，每月
    還款新台幣（下同）9,495 元，而抗告人每月收入50,000元
    乙節，有更生聲請狀所附財產及收入狀況說明書及日盛銀行
    函文資料在卷可稽，而債務人係因擔負債務為求重建經濟生
    活乃聲請更生，是渠等本須以較低之標準生活而撙節忖開銷
    用以償債始符誠信，故於審核債務人之必要之生活費標準，
    本院多係以97年度台灣省最低生活費每月9,829 元之標準計
    之，自無仍如抗告人所主張以每月25,000元計之之理，且抗
    告人之父張福來（43年8 月15日）、母親張鄭淑卿（44年10
    月6 日生），年均僅為50多歲，張鄭淑卿名下更有房、地各
    1 筆，此有土地、建物所有權狀各1 份在卷可稽，是渠等是
    否均已達不能維持生活之程度實非無疑，而聲請人就此並未
    釋明其父母2 人有何不能維持生活之情事，亦未提出有實際
    支出扶養費之證明，自難認其每月確有每月5,000 元扶養費
    之事實，又抗告人每月固定支付保險費乃可增加自身保單價
    值，此亦屬積極財產之增加，自無允許抗告人將此列為其必
    要支出費用，一方面減少債權人可得受償之額度，一方面增
    加抗告人資產之理，是本件若依前述之計算標準，以抗告人
    每月收入50,000元，清償協商還款之債務9,495 元，及必要
    支出費用9,829 元，縱再加計扶養費5,000 元後，抗告人仍
    尚有25,676元之餘額可供支配，自無不能清償之虞，況且原
    審裁定並未依上開計費標準，詳細扣除本不得列入必要費用
    之金額，而僅依抗告人自行列舉之必要支出費用：每月家計
    費用25,000元、保險費3,500 元、扶養費5,000 元計算，抗
    告人每月仍有餘額7,005 元可供支配，自無不能清償債務之
    情事至明，則抗告人既無不能清償債務之情事，依前揭法條
    之規定，本不符合聲請更生之要件，自無庸再審酌抗告人事
    後有無不可歸責之事由致履行原協商條件顯有重大困難，是
    原裁定以抗告人聲請更生，不符合更生之要件，而駁回其更
    生聲請，於法並無違誤。抗告意旨指摘原裁定不當，求予廢
    棄，為無理由，應予駁回。
四、據上論結，本件抗告為無理由，爰依消費者債務清理條例第
    15條、民事訴訟法第495 條之1 第1 項、第449 條第1 項、
    第95條、第78條，裁定如主文。
中    華    民    國    97    年    9     月    10    日
                      民事庭審判長法  官  蘇鳴東
                                  法  官  謝雨真
                                  法  官  郭宜芳
上正本係照原本做成。
本裁定不得抗告。
中    華    民    國    97    年    9     月    10    日
                                  書  記  官  戴顯澄


司法院資訊處製作；財團法人民間司法改革基金會備份。
